臺灣臺北地方法院刑事判決　　　　　　　 96年度易字第717號
公　訴　人　臺灣臺北地方法院檢察署檢察官
被　　　告　乙○○
　　　　　　　　　　　號
選任辯護人　 呂其昌律師
上列被告因傷害案件，經檢察官提起公訴（九十六年度偵字第四
七六四號），本院判決如下：
    主  文
乙○○傷害人之身體，處拘役肆拾日，如易科罰金，以銀元參佰
元即新台幣玖佰元折算壹日。
    事  實
一、乙○○於民國九十五年五月一日二十時五十分許，在甲○○
    所經營位於臺北市○○區○○街六十六之一號之彩券行內，
    因質疑甲○○傳述不實事項及與甲○○間債務問題而與甲○
    ○發生爭執，竟基於傷害他人身體之犯意，持現場之椅子欲
    毆打甲○○，甲○○見狀隨即閃避，卻仍躲避不及而遭乙○
    ○丟擲之椅子撞擊，乙○○並接續以腳踹甲○○，致甲○○
    因此受有左側顏面皮膚挫傷二×一公分、枕部頭部紅腫一×
    一公分、右手背瘀腫一×一公分二處等傷害。
二、案經甲○○訴由臺北市政府警察局松山分局報告臺灣臺北地
    方法院檢察署檢察官偵查起訴。
    理  由
一、訊據被告乙○○固不否認於上開時間、地點與告訴人甲○○
    發生爭執，惟矢口否認有何傷害之犯行，辯稱：伊當時只是
    拉告訴人所坐的椅子，還有拉告訴人的手，所以告訴人跌下
    椅子，伊並沒有拿椅子毆打告訴人云云。惟查：被告因質疑
    告訴人向友人傳述不實事項，且與告訴人間有債務問題，而
    於上開時間、地點要求告訴人前往向友人解釋遭告訴人拒絕
    ，遂與告訴人發生爭執，被告遂憤而持現場之椅子欲丟擲告
    訴人，告訴人見狀後躲開，但仍因躲避不及而遭丟擲之椅子
    撞擊，並遭被告以腳踹，因此受有左側顏面皮膚挫傷二×一
    公分、枕部頭部紅腫一×一公分、右手背瘀腫一×一公分二
    處之傷害等情，迭據告訴人於警詢、偵查中指訴在卷，並於
    本院審理中以證人身分具結後證述在卷（見他字卷第十二頁
    、偵查卷第五頁、本院審判筆錄第四、五頁），且有臺北市
    立聯合醫院忠孝院區九十五年五月二日驗傷診斷書在卷可稽
    （見他字卷第三頁），被告亦不否認與告訴人發生爭執乙節
    （見他字卷第九頁、偵查卷第四頁、本院審判筆錄第二頁）
    ，被告雖辯稱伊只有拉告訴人坐的椅子和拉告訴人手，使告
    訴人跌倒而已云云，惟觀之告訴人之傷勢不僅遍及頭、臉、
    手背，還包括左側顏面、右手背等處，有上開診斷證明書可
    參，其顯然不是只有受到一次之碰撞，若告訴人僅係單純從
    椅子上跌下，怎會使得身體如此多處都受到碰撞？被告辯稱
    告訴人是從椅子上跌下云云，顯非可採。本件事證明確，被
    告犯行已堪認定，應依法論科。
二、查被告行為後，刑法第二條及第三十三條業於九十四年二月
    二日修正公布，九十五年七月一日起施行。按行為後法律有
    變更者，適用行為時之法律，但行為後之法律有利於行為人
    者，適用最有利於行為人之法律，刑法第二條第一項定有明
    文。茲本條係規範行為後法律變更所生新舊法律比較適用之
    準據法，本身尚無新舊法比較之問題，於新法施行後，應一
    律適用新法第二條第一項之規定，為「從舊從輕」之比較（
    最高法院九十五年五月二十三日九十五年度第八次刑事庭會
    議決議參照）。而刑法第二百七十七條第一項傷害罪之規定
    雖未修正，惟其法定刑除有期徒刑及拘役外，尚有罰金刑，
    而修正後之刑法第三十三條第五款既已將罰金刑之最低額由
    銀元一元即新臺幣三元，提高為新臺幣一千元，比較新、舊
    法結果，自以被告行為時即修正前之刑法第三十三條第五款
    規定較有利於被告，應依刑法第二條第一項前段，適用修正
    前之刑法第三十三條第五款之規定論科。再按刑法第二條第
    一項之規定，係規範行為後「法律變更」所生新舊法比較適
    用之準據法。故如新舊法處罰之輕重相同，即無比較適用之
    問題，非此條所指之法律有變更，即無本條之適用，應依一
    般法律適用原則，適用裁判時法（最高法院九十五年十一月
    七日第二十一次刑事庭會議決議參照），而被告行為後，刑
    法施行法業於九十五年六月十四日增訂公布第一條之一，其
    中第一項規定：「中華民國九十四年一月七日刑法修正施行
    後，刑法分則編所定罰金之貨幣單位為新臺幣」，第二項前
    段則規定：「九十四年一月七日刑法修正時，刑法分則編未
    修正之條文定有罰金者，自九十四年一月七日刑法修正施行
    後，就其所定數額提高為三十倍」，惟依被告行為時之法律
    即罰金罰鍰提高標準條例第一條前段，業將刑法分則罪名法
    定刑之罰金所定數額提高十倍，再由銀元換算為新臺幣之結
    果，刑法第二百七十七條第一項法定刑之罰金數額並無不同
    ，對被告而言尚無有利或不利之情形，揆諸前揭說明，自不
    生新舊法比較之問題，應依一般法律適用原則，適用裁判時
    法即刑法施行法第一條之一第一項、第二項前段之規定，而
    不再適用罰金罰鍰提高標準條例第一條前段（臺灣高等法院
    及其所屬法院九十五年十二月刑事法律座談會討論結論參照
    ），併此敘明。是核被告所為係犯刑法第二百七十七條第一
    項傷害罪。爰審酌被告前曾因賭博案件經判決罰金銀元一萬
    元確定，有臺灣高等法院被告前案紀錄表可稽，於犯罪後未
    坦承犯行，復未與告訴人達成和解，且因細故竟持椅子毆打
    告訴人，若非告訴人閃避，恐造成之傷害不僅於此，與其犯
    罪之動機、手段、目的等一切情狀，量處如主文所示之刑。
    末查，被告行為時之刑法第四十一條第一項前段規定：「犯
    最重本刑為五年以下有期徒刑以下之刑之罪，而受六個月以
    下有期徒刑或拘役之宣告，因身體、教育、職業、家庭之關
    係或其他正當事由，執行顯有困難者，得以一元以上三元以
    下折算一日，易科罰金。」，又被告行為時之易科罰金折算
    標準，修正前罰金罰鍰提高標準條例第二條前段（現已刪除
    ）規定，就其原定數額提高為一百倍折算一日，則被告行為
    時之易科罰金折算標準，應以銀元三百元折算一日，經折算
    為新臺幣後，應以新臺幣九百元折算為一日。惟九十五年七
    月一日修正公布施行之刑法第四十一條第一項前段則規定：
    「犯最重本刑為五年以下有期徒刑以下之刑之罪，而受六個
    月以下有期徒刑或拘役之宣告者，得以新臺幣一千元、二千
    元或三千元折算一日，易科罰金。」，比較修正前後之易科
    罰金折算標準，以被告行為時之九十五年七月一日修正公布
    施行前規定，較有利於被告，依現行刑法第二條第一項前段
    應適用修正前刑法第四十一條第一項前段規定，定其折算標
    準。
據上論斷，應依刑事訴訟法第二百九十九條第一項前段，現行刑
法第二條第一項前段、第二百七十七條第一項，修正前刑法第四
十一條第一項前段，刑法施行法第一條之一，修正前罰金罰鍰提
高標準條例第二條，現行法規所定貨幣單位折算新台幣條例第二
條，判決如主文。
本案經檢察官侯靜雯到庭執行職務
中　　華　　民　　國　　96　　年　　 5 　　月　　9　　日
　　　　　　　　　刑事第四庭    法　官  黎惠萍
上正本證明與原本無異。
如不服本判決，應於判決送達後10日內向本院提出上訴狀（應抄
附繕本）。告訴人或被害人如對於本判決不服者，應具備理由請
求檢察官上訴，其上訴期間之計算係以檢察官收受判決正本之日
期為準。
                                書記官  楊麗娟
中　　華　　民　　國　　96　　年　　5 　　月　　10　　日
附錄本案論罪科刑法條全文
刑法第二百七十七條第一項
中華民國刑法第二百七十七條
（普通傷害罪）
傷害人之身體或健康者，處三年以下有期徒刑、拘役或一千元以
下罰金。
犯前項之罪因而致人於死者，處無期徒刑或七年以上有期徒刑；
致重傷者，處三年以上十年以下有期徒刑。
